臺灣彰化地方法院刑事判決
110年度交訴字第111號
公  訴  人  臺灣彰化地方檢察署檢察官  
被      告  MADUNA KWANELE PENUEL(關沛諾)



選任辯護人  蔡孟翰律師          
上列被告因公共危險案件，經檢察官提起公訴（110年度偵字第1
1230號），本院判決如下：
    主  文
MADUNA KWANELE PENUEL駕駛動力交通工具，血液中酒精濃度達
百分之零點零五以上，因而致人於死，處有期徒刑伍年。
    犯 罪 事 實
一、MADUNA KWANELE PENUEL（關沛諾）未領有普通重型機車之
    駕駛執照，於民國110年5月22日中午12時許，先在彰化縣溪
    洲鄉之明道大學第二校區明誠宿舍內飲用酒類，後於晚上7
    時許起至9時許，在彰化縣埤頭鄉和豐村斗苑東路178巷51之
    8號住處飲用海尼根啤酒6瓶，已達不能安全駕駛動力交通工
    具之程度，仍於同日晚上10時許，基於不能安全駕駛動力交
    通工具之犯意，騎乘其所有車牌號碼000-000號普通重型機
    車欲前往上開明誠宿舍拿取背包，遂沿彰化縣埤頭鄉農場路
    由北往南方向行駛，行經農場路北上聯絡道附近時，其本應
    注意飲用酒類後不得駕車，且於行駛時應注意車前狀況並隨
    時採取必要之安全措施，而依當時天候晴，夜間有照明，視
    距良好且無障礙物，且關沛諾亦應注意在未劃分向標線之道
    路，應靠右行駛，但因酒精影響致其判斷力降低，而於騎乘
    上開機車時並未靠右行駛，反偏左行駛，致撞擊適沿埤頭鄉
    農場路由南往北方向騎乘車牌號碼000-000號普通重型機車
    行經致上揭聯絡道附近之鄭文任，致鄭文任當場人車倒地昏
    迷。另關沛諾亦因車禍失去意識，經送彰化基督教醫療財團
    法人員林基督教醫院救治，經醫護人員對其抽血檢測後，測
    得其血液中酒精濃度為299.2mg/dL。而鄭文任雖經送往衛生
    福利部彰化醫院救治後，仍於110年5月22日晚上10時47分許
    ，因左前額顱骨骨折、左肋骨多發性骨折等傷害而致神經性
    休克死亡。
二、案經鄭文任之子鄭煜璋訴請臺灣彰化地方檢察署檢察官偵查
    起訴。
    理  由
一、以下本案所引用被告以外之人於審判外之言詞或書面陳述，
    而不符合刑事訴訟法第159條之1至第159條之4之規定者，均
    經本院於審理時當庭直接提示而為合法之調查，檢察官、被
    告及辯護人均不爭執其證據能力，本院審酌前開證據作成或
    取得之情況，並無非法或不當取證之情事，亦無顯不可信之
    狀況，故認為適當而均得作為證據。是前開證據，依刑事訴
    訟法第159條之5之規定，皆具有證據能力，先予敘明。
二、上開犯罪事實，業據被告MADUNA KWANELE PENUEL於警詢、
    偵訊及本院審理中均坦承不諱（見相卷第121至125、229至2
    31頁，本院卷第182頁），核與證人即告訴人鄭煜璋於警詢
    、偵訊中之證述情節相符（見相卷第11至13、93至95頁），
    並有道路交通事故現場圖、道路交通事故調查報告表㈠、㈡-1
    、車禍現場照片、監視器翻拍畫面、車號查詢機車車籍、證
    號查詢機車駕駛人、彰化縣警察局舉發違反道路交通管理事
    件通知單、彰化縣警察局勤務指揮中心受理110報案紀錄單
    、彰化基督教醫療財團法人員林基督教醫院檢驗科檢驗報告
    單、衛生福利部彰化醫院司法相驗病歷摘要、相驗照片、臺
    灣彰化地方檢察署相驗筆錄、相驗屍體證明書及檢驗報告書
    、交通部公路總局臺中區監理所函附彰化縣區車輛行車事故
    鑑定會彰化縣區0000000案鑑定意見書（見相卷第15至49、9
    1、129、133至145、151至163、203至205頁背面）附卷可稽
    ，足認被告前開任意性自白與事實相符。按汽車除行駛於單
    行道或指定行駛於左側車道外，在未劃分向線或分向限制線
    之道路，應靠右行駛。但遇有特殊情況必須行駛左側道路時
    ，除應減速慢行外，並注意前方來車及行人；汽車駕駛人飲
    用酒類或其他類似物後其吐氣所含酒精濃度達每公升零點一
    五毫克或血液中酒精濃度達百分之零點零三以上，不得駕車
    ，道路交通安全規則第95條第1項、第114條第1項第2款訂有
    明文。查本件被告未領有普通重型機車之駕駛執照，依附卷
    之道路交通事故調查報告表所載，車禍發生當時天候晴、夜
    間有照明、柏油路面、路面乾燥、無缺陷、無障礙物、視距
    良好等客觀情形，足見被告肇事當時應無不能注意之情事，
    被告竟疏未注意，於行經上揭路段時，未注意上揭道路交通
    安全規則致生事故，其有過失甚明。再本件車禍致被害人鄭
    文任死亡，則被告之過失駕車行為，與被害人鄭文任之死亡
    結果間，自具有相當因果關係。綜上所述，本件事證明確，
    被告犯行，堪以認定，應予依法論科。
三、論罪科刑：
　㈠被告行為後，刑法第185條之3第2項業於111年1月28日修正公
    布，並自同年月30日施行，修正前該條規定：「因而致人於
    死者，處三年以上十年以下有期徒刑；致重傷者，處一年以
    上七年以下有期徒刑」，修正後則規定：「因而致人於死者
    ，處三年以上十年以下有期徒刑，得併科二百萬元以下罰金
    ；致重傷者，處一年以上七年以下有期徒刑，得併科一百萬
    元以下罰金」，修正後刑法第185條之3第2項規定得併科罰
    金，經比較並無有利於被告之情形，依刑法第2條第1項前段
    規定，自應適用被告行為時即修正前刑法第185條之3第2項
    之規定。　
　㈡核被告所為，係犯修正前刑法第185條之3第2項前段駕駛動力
    交通工具血液中酒精濃度達0.05%以上因而致人於死罪。
　㈢按道路交通管理處罰條例第86條第1項固規定：「汽車駕駛人
    ，無駕駛執照駕車、酒醉駕車、吸食毒品或迷幻藥駕車、行
    駛人行道或行經行人穿越道不依規定讓行人優先通行，因而
    致人受傷或死亡，依法應負刑事責任者，加重其刑至二分之
    一」，惟上述新增訂之刑法第185條之3第2項前段，已就行
    為人服用酒類不能安全駕駛動力交通工具而駕駛，因而致人
    於死之犯行態樣，為較重刑罰之規定，則汽車駕駛人酒醉駕
    車肇事致人於死，即無上開道路交通管理處罰條例規定加重
    其刑之適用。又汽車駕駛人除酒醉駕車外，如另有上開條例
    第86條第1項所定無駕駛執照駕車或行駛人行道或行經行人
    穿越道不依規定讓行人優先通行等應加重其刑之情形，因該
    條項之規定，係加重條件，就數種加重事項為列舉規定，既
    被規定在同一條項內，縱同時有數種該條項規定之加重情形
    ，亦僅能加重一次，不能再遞予加重其刑。而刑法第185條
    之3第2項之規定，既將酒醉駕車之不能安全駕駛之加重條件
    ，以加重結果犯之立法方式，將原本分別處罰之不能安全駕
    駛罪與過失致人於死罪結合為一罪，實質上已將酒醉駕車之
    加重條件予以評價而加重其刑，立法上又未將該酒醉駕車之
    加重條件自上開條例第86條第1項規定內刪除，即難認係有
    意將此一加重條件與其他之加重條件予以區別，而分別加重
    處罰，是倘行為人犯刑法第185條之3第2項前段之罪而併有
    無照駕車、行駛人行道或行經行人穿越道不依規定讓行人優
    先通行等情形，如再予以加重刑期，無異於重複加重，而為
    雙重評價過度處罰，故於行為人犯刑法第185條之3第2項前
    段，而另有無照駕車、行駛人行道或行經行人穿越道不依規
    定讓行人優先通行等情形時，即不能再依道路交通管理處罰
    條例第86條第1項予以加重其刑（最高法院103年度臺上字第
    3473號、102年度臺上字第4783號判決意旨可資參照）。準
    此，被告本件所為固併有道路交通管理處罰條例第86條第1
    項所規定之酒醉駕車及無照駕車之情形，然其行為既已依刑
    法第185條之3第2項前段之罪論處，自不得再依道路交通管
    理處罰條例第86條第1項規定加重其刑，併予敘明。
　㈣再按「實質上一罪」，法律上僅賦與一個單一犯罪事實之評
    價，如對犯罪事實中之一部先為自首或已被發覺，其效力均
    應及於全部；具有實質上一罪關係之犯罪，行為人如於全部
    犯罪未被發覺前，僅就其中一部分犯罪自首，仍生全部自首
    之效力（最高法院104年度台上字第181號、第2112號判決意
    旨參照）。本案被告於肇事後，由路人報案，員警前往醫院
    處理，被告向員警承認為肇事人等情，有彰化縣警察局道路
    交通事故肇事人自首情形紀錄表（見相卷第41頁）在卷可按
    ，足認被告係在有犯罪職權之公務員發覺前，即向據報前往
    處理之警員坦承其為肇事者，並接受裁判，過失致人於死部
    分已合於刑法第62條規定之自首要件，揆諸前揭判決意旨，
    其自首效力即應及於不能安全駕駛動力交通工具因而致人於
    死罪之全部犯行。是本案被告既已坦承肇事並接受裁判，應
    符合刑法第62條前段自首規定之立法目的，爰依該規定減輕
    其刑。
　㈤爰審酌被告未領有駕駛執照，於酒後騎乘機車上路，疏於注
    意行車安全，過失肇事致使被害人鄭文任死亡，所為實不足
    取，並衡以犯後坦承犯行之犯後態度，與被害人家屬尚未達
    成和解並取得被害人家屬之諒解等情，暨其智識程度為大學
    在學中、素行、生活狀況、過失之情節為肇事原因等一切情
    狀，量處如主文所示之刑，以示懲儆。
四、按外國人受有期徒刑以上刑之宣告者，得於刑之執行完畢或
    赦免後，驅逐出境，刑法第95條定有明文。查被告為史瓦濟
    蘭之外國人，雖因本件公共危險犯行而受有期徒刑以上刑之
    宣告，惟被告在我國並無其他刑事犯罪之前案紀錄並表示願
    意繼續賠償被害人家屬等情，且尚無證據證明被告因犯本案
    而有繼續危害社會安全之虞，本院審酌上情及被告犯罪情節
    、性質及被告之品行、生活狀況各節，認無諭知於刑之執行
    完畢或赦免後驅逐出境之必要，併此敘明。
據上論斷，應依刑事訴訟法第299條第1項前段，刑法第2條第1項
前段、（修正前）第185條之3第2項前段、第62條前段，刑法施
行法第1條之1第1項，判決如主文。
本案經檢察官陳詠薇提起公訴，檢察官劉欣雅到庭執行職務。
中　　華　　民　　國　　111 　年　　7 　　月　　26　　日
                  刑事第四庭   審判長法  官  余仕明 
                                     法  官  黃玉齡
　　　　　　　　　　　　　　　　　　 法  官  林怡君
以上正本證明與原本無異。
如不服本判決應於收受判決後20日內向本院提出上訴書狀，並應
敘述具體理由。其未敘述上訴理由者，應於上訴期間屆滿後20日
內向本院補提理由書(均須按他造當事人之人數附繕本)「切勿逕
送上級法院」。
告訴人或被害人如對本判決不服者，應具備理由請求檢察官上訴
，其上訴期間之計算係以檢察官收受判決正本之日期為準。
中　　華　　民　　國　　111 　年　　7 　　月　　26　　日
                               書   記   官  馬竹君
附錄本案論罪科刑法條：
（修正前）中華民國刑法第185條之3
　　駕駛動力交通工具而有下列情形之一者，處二年以下有期徒
    刑，得併科二十萬元以下罰金：
　　一、吐氣所含酒精濃度達每公升零點二五毫克或血液中酒精
        濃度達百分之零點零五以上。
　　二、有前款以外之其他情事足認服用酒類或其他相類之物，
        致不能安全駕駛。
　　三、服用毒品、麻醉藥品或其他相類之物，致不能安全駕駛
        。
　　因而致人於死者，處三年以上十年以下有期徒刑；致重傷者
    ，處一年以上七年以下有期徒刑。
　　曾犯本條或陸海空軍刑法第五十四條之罪，經有罪判決確定
    或經緩起訴處分確定，於五年內再犯第一項之罪因而致人於
    死者，處無期徒刑或五年以上有期徒刑；致重傷者，處三年
    以上十年以下有期徒刑。